【裁判字號】    89,上易,3065
【裁判日期】    891011
【裁判案由】    賭博
【裁判全文】
臺灣高等法院刑事判決                          八十九年度上易字第三六五號
    上  訴  人  臺灣桃園地方法院檢察署檢察官
    被      告  乙○○
    上  訴  人
    即  被  告  甲○○
    共      同
    選任辯護人  林庚原
右上訴人，因被告賭博案件，不服臺灣桃園地方法院八十九年度易字第七○五號，中
華民國八十九年五月四日第一審判決 (起訴案號：臺灣桃園地方法院檢察署八十九年
度偵字第二一三○號)提起上訴，本院判決如左：
    主  文
原判決關於乙○○部分撤銷。
乙○○幫助以賭博為常業，處有期徒刑參月，如易科罰金，以參佰元折算壹日。
扣案之電動賭博機具「動物奇觀」貳拾參台（含ＩＣ板貳拾參片）、「滿天星」壹台
（含ＩＣ板壹片）、「水果盤」參台（含ＩＣ板參片）、「海洋世界」壹台（含ＩＣ
板壹片）、「七七七彈珠台」參台（含ＩＣ板參片）、「麻將台」伍台（ＩＣ板伍片
）、賭資新台幣貳拾陸萬伍仟玖佰捌拾元、收據參拾肆張、數幣機壹台均沒收。
其他上訴駁回。
    事  實
一、甲○○意圖營利，自民國八十八年五月三日起，在桃園縣龍潭鄉○○路五十一巷
    一號之公眾得出入場所，經營「龍潭保齡球館」，設置電動賭博機具「動物奇觀
    」、「滿天星」、「水果盤」、「海洋世界」、「七七七彈珠台」、「麻將台」
    等機台，並分別於八十八年五月三日、七月十九日以每月新台幣（下同）二萬五
    千元、一萬八千元之薪資，陸續雇請與其有犯意聯絡及行為分擔之范德城為開分
    員，擔任開分、洗分之工作；邱智專為櫃檯，負責兌換現金（范德城、邱智專部
    分均經原審判決確定）。賭玩方式係賭客把玩前開機台時，直接開分押注，憑運
    氣與上開電動賭博機具對賭，再由機具以不特定之機率顯示是否中獎，並於中獎
    後通知范德城以十比一之比率洗分開立收據後，由邱智專依收據之記載兌換現金
    予賭客，賭輸則賭資均歸甲○○取得，以此方式與不特定之人賭博財物，甲○○
    、范德城、邱智專並均以此為常業。乙○○，明知甲○○係經營上開電動賭博業
    ，且店內之賭博機具數高達三十六台，竟基幫助胞弟甲○○之意思，無償提供上
    開桃園縣龍潭鄉○○路五十一巷一號之房屋給甲○○經營「龍潭保齡球館」，並
    擔任掛名之負責人，而幫助甲○○經營賭博業。嗣於八十八年十二月九日下午四
    時許，由警員喬裝之賭客賭玩上開電動賭博機具，經范德城洗分並由邱智專欲兌
    換現金時而為警當場查獲；另有賭客范承生、李德玉、黃文章、李銘榮、陳泰忠
    、曾業興、彭文泉、徐欣妍等人（均經原審另行審結）在該處把玩電動賭博機具
    時，為警當場查獲，並扣得前開電動賭博機具「動物奇觀」二十三台（含ＩＣ板
    二十三片）、「滿天星」一台（含ＩＣ板一片）、「水果盤」三台（含ＩＣ板三
    片）、「海洋世界」一台（含ＩＣ板一片）、「七七七彈珠台」三台（含ＩＣ板
    三片）及「麻將台」五台（ＩＣ板五片）、在機檯內及兌換籌碼處之賭資共二十
    六萬五千九百八十元（機檯內有賭資二十二萬四千三百八十元，櫃檯兌換籌碼處
    有四萬一千一百元）、收據三十四張、數幣機一台。
二、案經桃園縣警察局平鎮分局報請台灣桃園地方院檢察署檢察官偵查起訴。
    理  由
一、訊據被告甲○○雖主張伊規定員工不能給客人兌換現金，沒有洗分、兌分問題，
    扣案收據係記載兌換等值保齡球券，並非換錢等語；於上訴狀中則稱伊店內之電
    動玩具均是合法之電動玩具，並非賭博性電動玩具，原審顯有誤會，另同案「賭
    客」中，並無人稱有兌換現金，只有兌換保齡球券而已，足見警員賴進興之報告
    內容不實，應不得據為証據，另扣案之現金乃週轉金及保齡球館之收入，並非賭
    資等語。被告乙○○則辯稱未實際參與經營，只是提供房屋給弟甲○○經營保齡
    球，並掛名擔任負責人而已，伊並不知該店內設有電動玩具等語。
二、經查，被告甲○○於原審審理時已坦承因球館生意不好才擺設電動玩具，以十比
    一之方式兌換球券及現金等語（詳原審卷第四十九頁正面），核與同案被告范德
    城、邱智專、范承生、李德玉、黃文章、陳泰忠、曾業興、彭文泉、徐欣妍於原
    審中坦承於右揭時、地以上開方式賭博之犯行情節吻合，自堪認被告甲○○於原
    審中之供述內容真實可採；另查上開電動機具賭客押注後之決定輸贏與否，純靠
    運氣，不須技巧，是此種決定輸贏之方式，即具有射倖性，與現今坊間之抓娃娃
    機具須靠技巧之情形不同，於法律上不能為同樣之評價，另渠等於賭客賭輸之情
    形，是賭客輸其所下注之分數，而此之分數係與金錢之比例同額，若賭客賭贏，
    則得憑分兌換現金，此徵以警員於八十八年十二月九日喬裝賭客至上址打玩上開
    電動玩具時，經向被告范德城表示欲洗分後，范德城即依其洗分後所累積之分數
    ，開立收據持向樻檯邱智專兌換按十比一計算之現金，邱智專並有打開抽屜拿取
    現金擬交付之動作等情（詳偵卷第十六頁附警員賴進興製作之報告乙紙），更足
    証明被告甲○○確有經營賭博之業，另依獲案警察於現場當場查扣之兌換現金收
    據三十四紙記載分數及金額，洽均為十比一，核與兌換金錢之說法相符，而與被
    告甲○○於本院稱保齡球每局四十五元之比例不合，顯見被告甲○○稱只能兌換
    保齡球券之說法與事實不符；又被告甲○○雖主張上開機檯中有非賭博性電玩者
    ，但非賭博性電玩亦可用以賭博財物，若用以賭博財物時，即屬賭博機具，乃甚
    為明顯，此外並有如事實欄所載之扣案物可資佐証，被告甲○○上開所辯尚非可
    採。另被告甲○○與乙○○乃親兄弟，被告甲○○係自八十八年五月三日起即經
    營本件賭博電玩，而該店內之電動玩具數量高達三十六台，數量非少，至八十八
    年十二月九日案發時，經營時間非短，被告乙○○身為該處房屋之所有權人，且
    為登記負責人，衡情度理，被告乙○○對被告甲○○經營本件電玩店，當無不知
    之理，公訴人上訴稱被告乙○○對本案應屬知情，當屬可採，本件事証明確，被
    告等人之犯行均洵堪認定。
三、被告甲○○經營本件規模不小之電玩店賭博，且機檯內查獲之賭資高達二十二萬
    餘元，顯見被告甲○○所得不菲，其有賴以維生之意圖及事實甚明，核被告甲○
    ○所為，係犯刑法第二百六十七條之常業賭博罪。被告甲○○與同案被告范德城
    、邱智專等人對右揭犯行之實行，均有犯意之聯絡及行為之分擔，皆為共同正犯
    。被告乙○○明知並無償提供房屋與被告甲○○經營電動玩具賭博，其基於幫助
    之意思而提供賭博構成要件以外之幫助行為，核應成立幫助犯，並應依幫助犯之
    規定減輕其刑。公訴人認應成立賭博罪之共同正犯，核有未洽，附此說明。原審
    認被告甲○○成立共同常業賭博罪，審酌被告甲○○經營大型賭博電動玩具店，
    嚴重危害社會善良風俗，及其犯罪之動機、目的、所生危害、所得利益及犯罪後
    之態度等一切情狀，量處被告甲○○有期徒刑十月及依法諭知沒收相關扣案物品
    （詳如後述），核其認事、用法、量刑均無不當，被告甲○○上訴否認犯罪，指
    摘原判決有誤，核無可採，其上訴無理由，應予駁回。另原審未詳查被告乙○○
    長期提供房屋供其弟甲○○經營電動玩具賭博，且本件賭博之規模非小，被告乙
    ○○應屬知情等節，逕諭知被告乙○○無罪，核原審此部分之認事用法顯有不當
    ，公訴人上訴指摘原判決關於被告乙○○部分為不當，核屬有據，其上訴為有理
    由，應將原判決關於被告乙○○部分撤銷改判。爰審酌被告乙○○與被告甲○○
    二人間有親兄弟之關係，本件又是無償提供房屋給甲○○經營，並無証據証明乙
    ○○獲有利益，及其犯罪之動機、目的、手段、犯罪所生危害程度大小及其犯後
    態度等一切情狀，量處被告乙○○有期徒刑三月，如易科罰金，以三百元折算一
    日。
四、扣案之電動賭博機具「動物奇觀」二十三台（含ＩＣ板二十三片）、「滿天星」
    一台（含ＩＣ板一片）、「水果盤」三台（含ＩＣ板三片）、「海洋世界」一台
    （含ＩＣ板一片）、「七七七彈珠台」三台（含ＩＣ板三片）及「麻將台」五台
    （ＩＣ板五片），均為當場賭博之器具，機檯及兌換籌碼處之賭資共二十六萬五
    千九百八十元係兌換籌碼處之財物，有搜索扣押証明筆錄及現場紀錄各一紙在卷
    可查（詳偵卷第十四、十五頁），核均應依刑法第二百六十六條第二項之規定宣
    告沒收。雖被告甲○○於原審中辯稱：其中四萬一千一百元係公司其他收入和週
    轉金，並非賭資，只是放在櫃檯旁而被警方一起強行搜走云云，於本院中先以書
    狀稱該二十六萬餘元全部係保齡球館收入及週轉金，嗣於審理中又該錢是要用來
    買撞球場東西云云，核其前後供述，顯不一致，且與上開扣押証明筆錄及現場紀
    錄所載機檯內有賭資二十二萬四千三百八十元之事實不符，被告甲○○上開所辯
    顯非可採。另扣案之收據三十四張、數幣機一台均係供被告甲○○經營前開賭博
    電玩所用之物，均依刑法第三十八條第一項第二款規定宣告沒收。沒收部分應依
    共犯之理論於被告乙○○主刑之後併諭知沒收。
據上論結，應依刑事訴訟法第三百六十八條、第三百六十九條第一項前段、第三百六
十四條、第二百九十九條第一項前段，刑法第三十條、第二百六十七條、第二百六十
六條第二項、第四十一條、第三十八條第一項第二款，罰金罰鍰提高標準條例第一條
前段、第二條，判決如主文。
本案經檢察官劉惟宗到庭執行職務。
中      華      民      國    八十九    年      十      月     十一     日
     台灣高等法院刑事第二十庭
                                    審判長法  官  葉  麗  霞
                                          法  官  王  炳  梁
                                          法  官  黃  瑞  華
右正本證明與原本無異。
不得上訴。
                                          書記官  秦  仲  芳
中      華      民      國    八十九    年      十      月     十七     日
附錄：本案論罪科刑法條全文
刑法第二百六十七條
以賭博為常業者，處二年以下有期徒刑，得併科一千元以下罰金。


司法院資訊處製作；財團法人民間司法改革基金會備份。
